最高法院刑事判決　　　　　　　　　　　　　　　八十七年度台上字第三六三九號
　　上訴人　甲○○
右上訴人因走私案件，不服台灣高等法院高雄分院中華民國八十七年一月二十六日第
二審更審判決（八十六年度上更(一)字第三二七號，起訴案號：台灣屏東地方法院檢察
署八十四年度偵字第四九九五號），提起上訴，本院判決如左：
    主  文
上訴駁回。
    理  由
一運送走私物品部分：
按刑事訴訟法第三百七十七條規定：上訴於第三審法院，非以判決違背法令為理由，
不得為之。是提起第三審上訴，應以原判決違背法令為理由，係屬法定要件。如果上
訴理由狀並未依據卷內訴訟資料，具體指摘原判決不適用何種法則或如何適用不當，
或所指摘原判決違法情事，顯與法律規定得為第三審上訴理由之違法情形，不相適合
時，均應認其上訴為違背法律上之程式，予以駁回。本件上訴人甲○○上訴意旨略稱
：(一)、同案被告郭燦東於民國八十四年六月十九日向上訴人借用ＹＢ－二九○八號、
ＹＢ－九三九○號車時，有陳文仁在場可證，而郭燦東不幸於八十四年九月病逝，致
未能出庭作證，上訴人絕無共犯意思。(二)、上訴人於警訊時亦供稱：「他（指郭燦東
）說要載一些香菸，他問我要不要，我跟他說再考慮看看，後來他就將車開走了。」
等語。足證上訴人未主動邀集，亦未積極參與，何來共犯之有，且上訴人認為只要無
犯意，單純借車應無刑責，才將車借予郭燦東。(三)、上訴人曾聲請調查八十四年十月
十七日偵查庭之錄音帶，查證當日上訴人是否回答：「郭燦東不知道我不抽煙。」﹖
並請求傳訊承辦警員劉玉台，查證上訴人是否係向警員表示：「他（指郭燦東）問我
要不要香菸﹖我說不要。」，而不是八十四年七月三日警訊筆錄所載：「他說要載一
些香菸，他問我要不要﹖我跟他說再考慮看看……。」等語。上訴人確不知郭燦東借
車係欲載香菸，原判決對此有利於上訴人之證詞，未予說明不採之理由，自屬違誤。
(四)、證人郭燦南（即郭燦東之弟）到庭證明：上訴人在郭燦東住院期間有去醫院找過
郭燦東，責怪郭燦東駕駛上訴人小貨車載運走私洋菸。足見上訴人與郭燦東並無運送
走私洋菸之犯意聯絡，原判決就該證詞如何不足採取，未於判決說明理由，其所踐行
之訴訟程序，難謂非違法。(五)、八十五年初因經濟不景氣，上訴人無工作且母親生病
缺錢，在朋友慫恿下犯下八十五年一月三十一日之走私犯行，第一次便被查獲沒賺到
錢，上訴人身負家中經濟重擔，不得已才挺而走險，絕非貪圖一己之私而誤觸法網，
查扣之未稅洋菸僅值新台幣（下同）六十六萬零二百零二元，可證數量不多等語。
惟查：採證認事係屬事實審法院之職權，而法院憑以認定犯罪事實之證據，並不以直
接證據為限，即綜合各種間接證據，本於推理作用，為其認定犯罪事實之基礎，如不
違背經驗法則與論理法則，亦非法所不許。原判決依憑上訴人供承有原判決事實(二)所
示犯行之自白、八十四年六月二十日為警查扣上訴人所有之ＹＢ－二九○八號、ＹＢ
－九三九○號小貨車二輛及走私未稅洋菸一批，並證人吳賜斌、林志士之證詞（證明
上開小貨車一輛為上訴人借用昇暉水電材料行名義登記，另一輛賣予上訴人尚未過戶
），卷附查扣物品表影本二紙、證明扣案洋菸完稅價格分別為五十四萬五千二百五十
二元及六十六萬零二百零二元之查詢單影本二紙、上訴人曾將汽車借予他人被查獲滿
載走私洋菸涉犯運送走私物品，為檢察官處分不起訴之台灣高雄地方法院檢察署八十
四年度偵字第一六四四號不起訴處分書影本等證據資料，為綜合之判斷，認上訴人有
原判決事實欄所載之犯行，二次運送走私之洋菸係犯懲治走私條例第三條第一項之運
送走私物品罪，其第二次係基於販賣意圖販入未稅洋菸而運送，另犯台灣省內菸酒專
賣暫行條例第三十七條第五款之販賣未貼專賣憑證菸類罪，所犯二罪有方法結果牽連
關係，應從一重之運送走私物品罪處斷，而二次運送走私物品犯行，係基於概括犯意
所為，應依連續犯論以一罪，因而撤銷第一審不當判決，改判論處上訴人共同連續運
送私運管制物品進口逾公告數額之走私物品罪刑。並將二次扣案之走私未稅洋菸分別
依刑法第三十八條第一項第三款（原判決事實(一)部分之洋菸）及台灣省內菸酒專賣暫
行條例第四十條（即原判決事實(二)部分之洋菸）規定宣告沒收。已詳其調查證據之
結果及取捨證據認定犯罪事實之理由，並就上訴人否認有原判決事實(一)之犯行，辯稱
借車予郭燦東確不知其要載運走私洋菸云云，如何不足採，詳予說明指駁。又以雖證
人陳文仁證稱確有人向上訴人借用小貨車，證人郭燦南證稱上訴人在郭燦東住院期間
曾去醫院找過郭燦東，責怪郭燦東駕駛其小貨車載運走私之洋菸云云。惟上訴人所有
之上開小貨車載運走私洋菸為警查獲，為不爭之事實，縱令郭燦東親自駕駛載運，見
警逃逸，但上訴人豈有任意將自己所有之二輛自小貨車（原判決誤載為小客車）全借
予他人，卻對借車用途毫無所悉﹖何況上訴人曾於八十三年十一月間因借給他人之自
小貨車滿載走私洋菸，涉犯走私罪嫌，雖經台灣高雄地方法院檢察署檢察官偵查結果
，因罪嫌不足，以八十四年度偵字第一六四四號處分不起訴在案，有該不起訴處分書
在卷可稽，足證上訴人對於有人以借用車輛載運走私未稅洋菸，並非全然陌生無知。
參以上訴人事後於八十五年一月三十一日仍親自參與以上開ＹＢ－二九○八號自用小
貨車運送走私之未稅洋菸被查獲，益證上訴人提供上述車輛予郭燦東運送走私之洋菸
，非單純借用關係，且有二輛小貨車，除郭燦東外應另有一人參與駕駛運送，上訴人
與郭燦東及該不詳姓名之成年男子間應有運送走私物品之犯意聯絡及行為分擔，上訴
人要難以不知郭燦東借車何用，圖卸刑責，於判決內詳予說明其理由。所為論斷，均
有卷內資料可按。就形式上觀察，原判決要無採證認事違背經驗法則、論理法則或其
他違背法令之情形。上訴意旨就原判決已明白之論斷，任指對證人郭燦南所為有利之
證詞未於判決說明不採之理由，所踐行之訴訟程序違法，並就與郭燦東有無犯意聯絡
仍為單純事實之爭辯，顯非依據卷內訴訟資料，為原判決有何違法之具體指摘，自非
適法之第三審上訴理由。又上訴人於警訊時即供稱：「他（指郭燦東）說要載一些香
菸，他問我要不要，我跟他說再考慮看看，後來他就將車開走了。」等語（見警卷第
三頁背面），並為其上訴意旨所是認（見第三審上訴理由狀二之(二)）。則上訴人即使
於第一審曾聲請調八十四年十月十七日偵查庭之錄音帶，查證當時上訴人是否回答：
「郭燦東不知道我不抽煙。」﹖並傳訊承辦警員劉玉台查證上訴人是否係向警員表示
：「他（指郭燦東）問我要不要香煙﹖我說不要。」，而非八十四年七月三日之警訊
筆錄所載：「他說要載一些香煙，他問我要不要﹖我跟他說再考慮看看﹖」等事項，
雖第一審及原審均未予調查，惟原審於更審及前審言詞辯論前曾訊問上訴人及其選任
辯護人尚有何證據請求調查，均答稱：「沒有」，有原審更審及其前審審判筆錄在卷
可稽，且上訴人此部分之爭執，亦不影響判決之結果，原判決未說明不予調查採信之
理由，因對判決本旨無影響，亦難指為違法而據為合法之第三審上訴理由。至上訴意
旨另稱上訴人因家庭經濟陷入困境，經朋友慫恿始挺而走險參與運送走私物品，運送
數量不多云云一節，則屬事實審量刑審酌之事項，原判決已明審酌上訴人素行尚好
、犯罪動機出於牟利、所運送之走私洋菸為數甚多及其犯後態度等一切情狀，而在法
定刑內量處有期徒刑一年六月，亦無理由不備或有其他違法情形，自不得任意指摘，
據為第三審之上訴理由。綜上所述本件上訴意旨所指摘，核與法律規定得為第三審上
訴理由之違法情形，不相適合，應認其上訴違背法律上之程式，予以駁回。
二販賣未貼專賣憑證菸類部分：
按刑事訴訟法第三百七十六條所列各罪之案件，經第二審判決者，不得上訴於第三審
法院，法有明文。本件上訴人牽連犯販賣未貼專賣憑證菸類罪部分，原判決認係成立
台灣省內菸酒專賣暫行條例第三十七條第五款之罪，核屬刑事訴訟法第三百七十六條
第一款之案件，依上開說明，既經第二審判決，自不得上訴於第三審法院。縱此部分
與前述上訴人運送走私物品部分有牽連關係，為裁判上一罪，但運送走私物品部分之
上訴為不合法，本院應從程序上予以駁回，而無從為實體上判決，對於輕罪之此部分
，亦無從適用審判不可分原則，為實體上審判。上訴人竟復提起上訴，顯為法所不許
，應予駁回。
據上論結，應依刑事訴訟法第三百九十五條前段，判決如主文。
中      華      民      國    八十七    年      十      月    二十九    日
                              最高法院刑事第七庭
                                  審判長法官  董  明  霈
                                        法官  丁  錦  清
                                        法官  賴  忠  星
                                        法官  林  茂  雄
                                        法官  王  居  財
      右正本證明與原本無異
                                              書  記  官
中      華      民      國    八十七    年     十一     月      五      日
